臺灣臺中地方法院民事判決
109年度簡上附民移簡字第14號
原      告  王博其  
訴訟代理人  范其瑄律師
            陳怡君律師
被      告  詹益泉  
            嘉安通運股份有限公司

法定代理人  吳連園  
共      同
訴訟代理人  蕭亦茜  
複  代理人  林語彤  
上列當事人間請求損害賠償附帶民事訴訟事件（案號：本院109
年度交簡上附民字第15號），由本院刑事庭裁定移送前來，本院
合議庭於民國110年10月22日言詞辯論終結，判決如下：
    主    文
被告應連帶給付原告新臺幣98萬8,203元，及自民國109年6月12
日起至清償日止，按週年利率百分之5計算之利息。　　
原告其餘之訴駁回。
訴訟費用由被告連帶負擔3分1，餘由原告負擔。
本判決原告勝訴部分，於原告以新臺幣33萬元為被告供擔保後，
得假執行；但被告如以新臺幣98萬8,203元為原告預供擔保，得
免為假執行。
原告其餘假執行之聲請駁回。
    事實及理由
壹、程序方面：
　　按對於第一審刑事簡易判決向地方法院刑事合議庭提起上訴
    後，被害人始提起刑事附帶民事訴訟，而經該刑事庭以附帶
    民事訴訟確係繁雜，非經長久時日不能終結其審判，以裁定
    移送於該法院民事庭者，其所謂法院民事庭，自指第二審之
    地方法院民事合議庭而言（臺灣高等法院暨所屬法院104年
    法律座談會民事類第42號提案研討結果參照）。查本件原告
    係於本院刑事庭109年度交簡上字第116號刑事案件審理中（
    刑事簡易程序第二審），提起附帶民事訴訟事件（109年度
    交簡上附民字第15號），本院刑事庭合議裁定移送本院民事
    庭，揆諸上開說明，自應由本院民事第二審合議庭審判，合
    先敘明。
貳、實體方面：
一、原告主張：被告詹益泉受僱於另被告嘉安通運股份有限公司
    （下稱被告嘉安公司），擔任聯結車司機職務，於民國108
    年1月4日上午7時55分許，駕駛車牌號碼000-0000號營業用
    曳引車（含車牌00-00號拖車），沿臺中市清水區大勇北路
    由南往北方向行駛至大勇路之交岔路口處時，本應注意汽車
    行駛至交岔路口，應遵守燈光號誌，閃光紅燈表示「停車再
    開」，車輛應減速接近，先停止於交岔路口前，讓幹道車優
    先通行後認安全時，方得續行，而依當時天候為晴天，且為
    日間有自然光線，路面係舖設柏油、無缺陷、無障礙物，視
    距良好，並無不能注意之情事，詹益泉竟疏於注意，貿然通
    過上述交岔路口，適原告駕駛車牌號碼0000-00號自小客車
    沿大勇路由東往西方向行駛至交岔路口，閃避不及，兩車發
    生碰撞（下稱系爭車禍），致原告受有頭部外傷合併腦震盪
    、左耳後撕裂傷3.5公分、左膝撕裂傷4公分、下頷骨開放性
    粉碎性骨折（傷口長度9公分）、右側口顳關節骨折、四肢
    挫傷及撕裂傷、左下顎骨骨體骨折、左下側門齒脫出、左側
    咬合不良、左下及右下第三大臼齒阻生、外傷導致咬合不正
    、左下第一大臼齒外傷性牙齒斷裂、外傷導致咬合不正、腦
    傷後引起器質性腦症侯群、右眼第六對腦神經麻痺及右眼內
    斜視等傷害（下稱系爭傷害），及車輛受有損害。詹益泉對
    於系爭車禍之發生應負賠償責任；嘉安公司為詹益泉之雇主
    ，依法應負連帶賠償責任。爰依民法第184條第1項前段、第
    188條第1項前段、第191條之2前段、第193條第1項、第195
    條第1項前段請求被告連帶給付：㈠車輛損失：新臺幣（下同
    ）12萬8,000元，㈡醫療費用：83萬3,008元（含已發生：23
    萬3,008元及未來醫療費用：60萬元），㈢看護費用：13萬20
    00元，㈣就醫交通費用9萬3,392（含已支付3萬5,890元及未
    來需支付5萬7,502元），㈤不能工作損失39萬1,284元，㈥精
    神慰撫金137萬8,716元，合計295萬6400元。並聲明：㈠被告
    應連帶給付原告295萬6,400元，及自刑事附帶民事起訴狀繕
    本送達被告之翌日（即109年6月12日）起至清償日止，按週
    年利率百分之5計算之利息。㈡原告願供擔保，請准宣告假執
    行。
二、被告則以：就原告主張之系爭車禍發生經過及原告因此受有
    系爭傷害，及原告請求賠償項目中關於車輛報廢損失7萬3,0
    00元、已發生之醫療費用23萬3,008元、住院期間9日之看護
    費用1萬9,800元及因就醫已發生交通費用3萬5,890元等均不
    爭執；然因原告就系爭車禍發生與有過失，亦應負擔百分之
    30之責任，被告僅需負擔其中百之70之責任。而然就將來之
    醫療費用、將來因就醫所需之交通費用、住院期間超過9日
    之看護費用、不能工作之損失，則因尚未發生，及原告不能
    證明受有損害尚難准許，但如認定確有工作能力喪失，則同
    意以每月工資4萬225元為計算基礎。另原告所請求之慰撫金
    數額過高，請予酌減等語資為抗辯。並聲明：㈠原告之訴及
    假執行之聲請均駁回。㈡如受不利判決，願供擔保請准宣告
    免為假執行。
參、兩造不爭執事項（參本院卷第222-223頁，110年10月22日言
    詞辯論筆錄所載）：
一、原告駕駛之車輛因系爭車禍車輛受損而需報廢，則以車禍當
    時中古車價計算即原告所受損失：7萬3,000元。
二、原告因系爭車禍已支付醫療費用及醫療用品費用：23萬3,00
    8元。
三、原告因系爭車禍受傷住院9日期間所需之看護費用：1萬9,80
    0元（9日×2200元/日）。
四、原告因系爭車禍受傷，往返醫院就醫已支付就醫交通費用：
    3萬5,890元。
五、被告為系爭車禍肇事主因，應負七成責任；原告為肇事次因
    ，應負三成責任。
六、計算原告不能工作之損失，兩造同意以每月薪資4萬225元為
    計算基礎。　　
肆、得心證之理由： 
一、原告主張之事實，業經引用本院刑事庭以109年度交簡字第9
    3號刑事簡易判決判處、109年度交簡上字第116號判決（判
    決、起訴書見本院卷第15-35頁）為證，並經本院調卷（電
    子檔）查閱無誤。且據原告提出與其所述相符之臺中市政府
    警察局道路交通事故初步分析研判表1紙、交通事故現場圖
    及照片10紙為證，並為被告所不爭執，自堪信為真實。
二、按因故意或過失，不法侵害他人之權利者，負損害賠償責任
    。又汽車、機車或其他非依軌道行駛之動力車輛，在使用中
    加損害於他人者，駕駛人應賠償因此所生之損害；不法侵害
    他人之身體或健康者，對於被害人因此喪失或減少勞動能力
    或增加生活上之需要時，應負損害賠償責任；不法侵害他人
    之身體、健康者，被害人雖非財產上之損害，亦得請求賠償
    相當之金額。另受僱人因執行職務，不法侵害他人之權利者
    ，由僱用人與行為人連帶負損害賠償責任，民法第184條第1
    項前段、第191條之2前段、第193條第1項、第195條第1項前
    段、第188條第1項前段分別定有明文。詹益泉駕駛動力車輛
    不慎撞擊原告所駕駛之車輛，導致原告身體受傷車輛受損，
    依上開說明，詹益泉自應就原告所受損害負賠償責任。
　　詹益泉又為被告嘉安公司之受僱人，其於執行職務時不法侵
    害原告之權利，依法亦應負連帶責任，另依上開說明，原告
    分別得向被告請求賠償有關車輛所受之損害、喪失或減少勞
    動能力、增加生活上之需要及精神慰撫金。茲就原告請求被
    告賠償之項目及金額，是否有據，分述如下：
  ㈠車輛之損失：
    原告主張本件因被告之行為導致所駕駛車牌號碼0000-00號
    自小客車毀損而需報廢，所受損失為中古車市價7萬3,000元
    之損害，而車輛系其妹王思彤所有，並經其受讓損害賠償請
    求權，告提出之損害賠償債權請求權讓與同意書（本院卷第
    161頁）可憑，被告對上情亦不爭執，可信為真，是原告請
    求被告賠償7萬3,000元，於法有據。
  ㈡醫療費用：
   1.已支出之醫療費用：
　　 原告主張因系爭車禍受傷分別至童綜合醫院、澄清綜合醫
      院接受治療，共計支出醫療費23萬3,008元，並提出上開
      醫院出具之收據為證，且為被告所不爭執，是原告此部分
      之請求亦屬有據。
　 2.未來所需醫療費用：
　　　原告主張因系爭車禍致身體遭受系爭傷害，牙齒因咬合不
      正，全口矯正治療時間預估約為2年，費用約11萬元，右
      下第一大齒進行植牙需8萬元，右上側門牙、右下正中門
      牙vaneer貼片需2萬4000元，右上第二小臼齒、左上第一
      、第二大臼齒假牙贗復治療，臨時假牙費用6000元，固定
      假牙冠6萬元，更換裝置假牙9次共54萬元，合計82萬元，
      原告僅請求其中60萬元等語，經查，原告主張其因系爭車
      禍導致牙齒因咬合不正，全口矯正時間預估約為2年，費
      用約11萬元，提出108年4月19日童綜合醫院診斷書為證（
      見附民卷第45頁），可信為真。又原告受傷後需就右下第
      一大齒進行植牙需7至8萬元，右上側門牙、右下正中門牙
      vaneer貼片需2萬4000元，右上第二小臼齒、左上第一、
      第二大臼齒假牙贗復治療，臨時假牙費用6000元，固定假
      牙冠6萬元等，亦經原告提出109年9月11日童綜合醫院口
      腔醫學部開立原告所須治療項目費用估價單（見本院卷第
      93頁）為佐證，本院參酌原告提出之108年4月23日童綜合
      醫院診斷書中記載「病患於108年4月19日前來本院牙科門
      診就診、經診斷後左下第一大臼齒外傷性牙齒斷裂，病患
      於民國108年4月23日拔除。建議宜做假牙贗復治療」（見
      附民卷第47頁）、109年5月22日童綜合醫院診斷書中記載
      「患者於2019年4月3日及4月19日至本院口腔顎面外科求
      診，經檢查後發生1.左下顎骨骨體骨折 2.左下側門齒脫
      出 3.左側咬合不良 4.左下及右下第三大臼齒阻生，建議
      進行第三大臼齒阻生齒切除以及全口矯正治療，以恢復全
      口咬合咀嚼功能，後續仍須持續回診治療。另左下第一大
      臼齒外傷性牙齒斷裂，病患於民國108年4月23日拔除，建
      議宜做假牙贗復治療。左上第二小臼齒、左上第一、第二
      大臼齒牙冠斷裂則建議假牙贗復治療。」（見附民卷第53
      頁），參酌學理裝置妥善之牙冠牙橋每年約有0.2毫米之
      自然萎縮，所以牙冠及牙橋使用5年後，牙齦可產生一個
      豪米牙肉之自然萎縮，如此情況下牙冠或牙橋與支台齒之
      間的密合性會發生破壞，導致支台齒的蛀牙或牙周問題，
      是假牙在正常使用狀況下，安裝後至多僅得使用5年即需
      更換，足可預見原告因系爭車禍將造成日後生活上需要之
      費用增加。茲審酌原告現年33歲（77年7月25日生），依
      我國男性平均壽命為77.5歲，原告至少尚有44年之壽命，
      其右上第二小臼齒、左上第一、第二大臼齒假牙贗復治療
      最少8次裝、換置假牙之費用，是以此為計應至少應增加
      支出48萬元（即6萬X8=48萬元），基上所述，原告未來應
      增加之生活費至少為69萬4000元（即11萬元+8萬元+2萬40
      00元+48萬元=69萬4000元），是原告僅請求其中60萬元，
      自屬有據。　　　
　  3.原告得請求醫療費用合計83萬3,008元（計算式：233008
      元＋600000元=833008元）。
   ㈢看護費用0：
　 　原告主張因系爭車禍受系爭傷害，經醫師診斷需專人照護
     二個月，看護費用一般為每日2,200元左右，故請求賠償看
     護費用為13萬2,000元（計算式：2200元×60日=132000元）
     等語，被告就原告提出診斷證明書所載之9日認有必要外，
     其餘則否認。經查，依原告提出之108年4月16日童綜合醫
     院之診斷證明書記載：「住院期間需專人照護」（附民卷
     第41頁）及該院之109年11月10日回函說明二記載：「病人
     住院期間需專人全日看護照顧。出院後僅需個人在家休養
     」（本院卷第109頁），足認原告僅於住院期間即108年1月
     4日至同年1月12日共9日期間，有專人全日看護之必要，
　　 此外，原告就其尚有有專人照護之必要部分，復未能提出
     其他有利證明，尚難認為原告有專人看護二月之必要，是
     原告可得請求之看護費用應為1萬9,800元（計算式：2200
     元×9=19800元），在此範圍內於法有據，逾此數額之請求
     ，則屬無據。
  ㈣交通費用：
    1.原告主張因系爭車禍受傷就醫，共需往返醫院共37次，從
      原告家中出發至醫院之單趟車費估算為485元（見附民卷
      第113頁），請求賠償已發生之就醫交通費用為3萬5,890
      元【計算式：485元×37次×2(往返)=35890元】，此部分為
      被告所不爭執，應屬有據。
    2.原告主張其系爭車禍受傷就醫，後續治療期間約需兩年，
      以系爭車禍後迄起訴前，平均往返醫院次數每月2.47次為
      預估基礎，請求未來所需之就醫交通費用為5萬7,502元等
      語，然被告抗辯稱此部分費用尚未發生，自不得請求。惟
      承前認定，原告未來因臉部骨折治療及牙齒矯正所需，仍
      有繼續密集回診就醫之必要，此部分交通費用自亦係因系
      爭車禍所增加生活上需要之費用，而得依民法第193條之
      規定請求賠償，參酌前述，原告因牙齒因咬合不正，全口
      矯正治療時間預估約為2年，及審酌被告亦不爭執原告前
      述自108年1月事發起至109年3月底就醫次數共37次，平均
      每月2.47次（即37/15=2.47，小數點以下第三位4捨5入）
      ，是原告請求未來2年內就醫所需交通費用5萬7,502元【
      計算式：485元×2.47次×24月×2(往返)=57502元,元以下四
      捨五入，下同】，亦為有據。
　  3.綜上，原告請求已支付及未來2年內就醫所需交通費用共9
      萬3,392元（計算式：35890元＋57502元=93392元），均堪
      認有據。
   ㈤工作損失部分：
      原告主張其自系爭車禍發生之日起至今仍持續在醫療中，
      且在車禍後連續請假共9個月期間均無工資可領，故請求
      被告賠償其9個月不能工作之損失39萬1,284元，然被告辯
      稱依原告傷勢及提出之診斷證明書所示，系爭車禍所致系
      爭傷害尚不致造成原告9個月期間工作能力全部喪失。經
      查，依原告提出08年4月16日童綜合醫院之診斷證明書記
      載：「…宜休養兩個月」（附民卷第41頁），及參酌原告
      前開住院9日期間，亦不能工作，及醫師建議宜休養之二
      個月，足見原告休養所需時間充其量僅有兩個月又9日。
      雖原告經休養兩個月後，確仍持續回診治療（如上所述，
      並有收據在卷足憑）；參酌上開所述，原告在系爭車禍後
      ，除住院9日外，出院之後持續就醫之平均次數為每月2.4
      7次，及原告出院後休養兩個月期間，並無再由專人看護
      必要（本院卷第109頁，童綜合醫院覆函），故縱認原告
      提出於系爭車禍受傷後連續請假9個月之證據，仍難認為
      其客觀上有不能工作之情形，此外，原告就其超出上開時
      間，有不能工作之情形，復未能提出其他有利之證據，
　　　自難認為原告不能工作之期間長達9個月。復查，原告於
      系爭車禍事故發生前12個月之每月平均工資為4萬225元（
      見本院卷第191頁），兩造亦均同意以此工資數額計算原
      告不能工作之損失（見本院卷第222頁言詞辯論筆錄），
      故原告因系爭車禍致不能工作之2月又9日期間，所受不能
      工作之損失應為9萬2,518元【計算式：40225元/月×（2月
      +9日/30日)=92518元】，原告請求在此範圍內，於法有據
      ，逾此數額之請求，則屬無據。
　  ㈥慰撫金部分：
      按非財產上損害之慰撫金數額，究竟若干為適當，應斟酌
      兩造身分、地位、經濟狀況、加害程度及其他各種情形，
      俾為審判之依據（最高法院86年度台上字第511號、第353
      7號判決意旨參照）；又慰撫金之賠償，其核給之標準固
      與財產上損害之計算不同，然非不可斟酌雙方身分資力與
      加害程度，核定相當之數額。惟所謂相當，除斟酌雙方身
      份資力外，尤應兼顧加害程度與其身體、健康影響是否重
      大以為斷（最高法院51年台上字第223號判例、89年度台
      上字第1952號判決意旨可資參照）。經查，原告教育程度
      為高職畢業，車禍發生時在大漢海事工程有限公司擔任總
      務，月薪約4萬元，現於瀚明企業股份有限公司任職，需
      扶養母親；詹益泉教育程度為國中畢業，擔任曳引車司機
      ，月薪為約4萬5,000元，需扶養配偶及三名子女；並審酌
      本院依職權調取之原告、詹益泉財產及最近二年所得狀況
      （見另卷所附兩造稅務電子閘門所得調件明細表及財產調
      件明細表），嘉安公司資本總額3,000萬元及該公司108年
      、109年資產負債表（參附民卷第55頁被告嘉安公司登記
      資料及本院卷第209-217頁兩造陳報狀及所附資料），及
      兼衡原告所受傷勢以頭、臉部位最為嚴重，對於生活及社
      交等均有所影響，且原告因系爭車禍需相當時間回診治療
      及矯正牙齒，造成原告精神上損害仍屬非輕等情，認原告
      請求被告賠償精神慰撫金137萬8,716元尚屬過高，應以30
      萬元為適當，逾此數額之請求，則屬無據。
   ㈦以上合計原告得請求被告賠償之金額為141萬1,718元（計算
      式：73000元＋833008元＋19800元＋93392元＋92518元＋30000
      0元＝0000000元）。
四、再按損害之發生或擴大，被害人與有過失者，法院得減輕賠
    償金額，或免除之。民法第217條第1項定有明文。被告抗辯
    本件車禍事故之發生被告亦有過失，應負擔三成之責任等語
    ，原告對此亦不爭執，可信為真。故原告得請求之金額應減
    為98萬8,203元（計算式：0000000元×0.7＝988203元）為適
    當，逾此金額之請求，則屬無據。
五、末按給付有確定期限者，債務人自期限屆滿時起，負遲延責
    任。給付無確定期限者，債務人於債權人得請求給付時，經
    其催告而未為給付，自受催告時起，負遲延責任。其經債權
    人起訴而送達訴狀，或依督促程序送達支付命令，或為其他
    相類之行為者，與催告有同一之效力，民法第229條第1項、
    第2項定有明文。又遲延之債務，以支付金錢為標的者，債
    權人得請求依法定利率計算之遲延利息。但約定利率較高者
    ，仍從其約定利率。應付利息之債務，其利率未經約定，亦
    無法律可據者，週年利率為百分之5，民法第233條第1項、
    第203條亦分別著有明文。本件原告對被告之侵權行為損害
    賠償請求權，核屬無確定期限之給付，經原告提起刑事附帶
    民事訴訟起迄今被告仍未給付，依法當應負遲延責任。而本
    件刑事附帶民事訴訟起訴狀繕本係於109年6月11日送達被告
    ，有本院送達證書在卷可查（見附民卷第119、120頁），是
    原告請求自刑事附帶民事訴訟起訴狀繕本送達被告之翌日即
    109年6月12日起至清償日止，按週年利率百分之5計算之法
    定遲延利息，核無不合。
六、綜上所述，原告依據侵權行為之法律關係，請求被告連帶給
    付98萬8,203元，及自109年6月12日起至清償日止，按週年
    利率百分之5計算之利息，為有理由，應予准許。逾此範圍
    之請求，則屬無據，應予駁回。
七、兩造陳明願供擔保，聲請宣告假執行或免為假執行，經核原
    告勝訴部分，合於法律規定，爰分別酌定相當之擔保金額宣
    告之；原告其餘假執行之聲請，因訴之駁回而失所依據，不
    予准許，應併予駁回。
八、本件事證已臻明確，兩造其餘主張及攻擊防禦方法，經審酌
    後認於本判決結果不生影響，爰不一一論述，附此敘明。
伍、訴訟費用負擔之依據：民事訴訟法第79條、第85條第2項。
中　　華　　民　　國　　110 　年　　11　　月　　19　　日
                  民事第一庭審判長法  官   許石慶  
　　　　　　　　　
　　　　　　　　　                法  官   蕭一弘
　　　　　　　　　　　　　　　　　  
　　　　　　　　　                法  官   曹宗鼎
上正本係照原本作成。
原告如不服本判決，僅得於收受本判決正本送達後20日內，以適
用法規顯有錯誤為理由，向本院提起第三審上訴狀（均須按他造
當事人之人數附繕本及繳納第三審上訴裁判費），經本院許可後
始可上訴第三審，前項許可以原判決所涉及法律見解具有原則上
重要性者為限。如委任律師提起上訴者，應一併繳納上訴審裁判
費。上訴時應提出委任律師為訴訟代理人之委任狀，具有民事訴
訟法第466條之1第1項但書或第2項之情形為訴訟代理人者，另應
附具律師及格證書及釋明委任人與受任人有該條項所定關係之釋
明文件影本。
被告不得上訴。
中　　華　　民　　國　　110 　年　　11　　月　　19　　日
                                   書記官   曾右喬